臺灣桃園地方法院刑事判決　　　　　　　　　　　　九十三年度簡上字第一七六號
　　上　訴　人　乙○○　男　三.
　　即　被　告
右列上訴人即被告因犯偽造文書等案件，不服本院中華民國九十二年十二月九日九十
二年度桃簡字第一八五八號第一審判決（聲請簡易判決處刑案號：九十二年度偵字第
一０七四三號），本院合議庭認應適用通常訴訟程序，自為第一審判決，判決如左：
    主  文
原判決撤銷。
乙○○無罪。
    理  由
一、本件聲請簡易判決處刑意旨略以：被告乙○○於民國九十二年六月六日基於變造
    統一發票之犯意，在其位於桃園縣桃園市○○路○段一六八巷三號二樓之一住處
    ，將九十二年三、四月未中獎統一發票（原號碼不詳）乙紙，利用橡皮擦刮除部
    分數字後，再以廣告顏料及網板之方式，將該發票變造為「ＴＧ0000000
    0號」中獎之統一發票，足以生損害於國庫核發統一發票獎金之正確性。被告乙
    ○○變造完成後，旋基於意圖為自己不法所有、行使變造私文書之犯意，於同年
    六月十三日十四時四十分許，持上開變造統一發票，前往桃園市○○路八四五號
    合作金庫提示欲兌取獎金，幸經合作金庫行員陳玉惠即時查覺而未遂，並扣得乙
    ○○所有經變造之統一發票乙紙。因認被告乙○○涉犯刑法第二百十六條、第二
    百十條之行使變造私文書罪，及同法第三百三十九條第一項、第三項之詐欺取財
    未遂等罪嫌。
二、按犯罪事實應依證據認定之，無證據不得推定其犯罪事實；又不能證明被告犯罪
    者，應諭知無罪之判決，刑事訴訟法第一百五十四條第二項、第三百零一條第一
    項分別定有明文，此亦為刑事簡易程序之第二審程序所準用。而認定不利於被告
    之事實，須依積極證據，苟積極證據不足為不利於被告事實之認定時，即應為有
    利於被告之認定，更不必有何有利之證據，最高法院三十年上字第八一六號著有
    判例可資參照。本件公訴意旨認被告乙○○涉有刑法第二百十六條、第二百十條
    之行使變造私文書罪，及同法第三百三十九條第一項、第三項之詐欺取財未遂等
    罪嫌，無非係以載有領獎人「乙○○」之統一發票、證人即合作金庫行員陳玉惠
    之證述、財政部印刷廠鑑定函一份以及查獲當日自稱「乙○○」之人於警詢及偵
    訊之自白為論據。訊之上訴人即被告乙○○則堅決否認有公訴人所指犯行，辯稱
    ：並未持偽造之統一發票去兌獎，警偵訊筆錄上的簽名均不是伊所為，伊
    曾於九十二年間遺失，應係遭他人冒用犯案等語。
三、經查，經檢察官於本院審理時，調取警方於九十二年六月十三日查獲自稱「乙○
    ○」之人所採集之指印，檢送請內政部警政署刑事警察局以指紋特徵點比對法鑑
    驗結果，係與檔存之「甲○○」十指指紋相符，而與被告乙○○不相符，有內政
    部警政署刑事警察局刑紋字第０九三０一五０九０一號鑑驗書附卷可稽，而甲○
    ○於上開時地為警查獲後，冒用「乙○○」名義應訊，並在警訊筆錄、偵訊筆錄
    上接續偽造「乙○○」之署名一節，業經甲○○於本院審理時具結證述甚詳（見
    本院九十三年九月八日審理筆錄），而被告乙○○與證人甲○○素不相識，業經
    被告及證人甲○○供述在卷，再佐以證人甲○○於九十一年五月間起至九十二年
    七月十一日止，連續持共同變造之國民
    金等犯行，業經台灣台北地方法院於九十三年四月三十日，以九十一年訴字第八
    九七號判處有期徒刑二年確定一情，有該刑事判決書、甲○○之台灣高等法院被
    告全國前案紀錄表可佐，證人甲○○應無刻意迴護被告乙○○而自陷於罪之理，
    足徵證人甲○○於本院審理時所為證述，應非迴護被告乙○○虛妄之詞，應可採
    信。綜上各節，已足認定被告乙○○並非本件於九十二年六月十三日十四時四十
    分許，持偽造之統一發票向銀行詐領發票獎金之行為人，殆無疑義。
四、從而，本件並無證據可資證明被告乙○○確有公訴人所指之行使變造特種文書、
    詐欺未遂等行為，此外，復查無其他積極證據足以證明被告有何公訴人所指犯行
    ，揆諸首揭判例、法條，不能證明被告犯罪，依法自應為無罪之諭知，原審疏未
    詳究前情，遽為科刑之判決，自非允洽，被告上訴執其無犯罪行為，指摘原審判
    決不當，為有理由，自應由本院將原判決撤銷改判，諭知被告乙○○無罪。至證
    人甲○○是否涉犯本件行使偽造文書等罪嫌，則應由檢察官另行依法偵辦、處理
    ，附此敘明。
五、按檢察官聲請簡易判決處刑書，應記載被告之姓名、性別、年齡、籍貫、職業、
    同法第二百六十四條第二項第一款明定。換言之，起訴或聲請簡易判決時，併將
    所訴之『被告』解送本院時，固即認解送到院之人即係起訴書或簡易判決處刑書
    所訴之人；若此，該被告之姓名、性別、年齡、籍貫、職業、住所或居所或其他
    足資辨別之特徵之記載與解送到院之被告不符時，自得據查明之人別資料予以更
    正。惟若起訴書或簡易判決處刑書，僅記載「被告之姓名、性別、年齡、籍貫、
    職業、住所或居所或其他足資辨別之特徵。」，自僅得就所記載之「人別特徵」
    辨明所訴者究為何人。而本件檢察官聲請簡易判決處刑書所載被告之姓名、性別
    、年齡、出生年月日、
    中檢察官亦係對居住在桃園市○○路○段一六八巷三號二樓之一之被告乙○○為
    傳喚，而非傳喚居住在台南市○○○街六十六號六樓之二之甲○○（疑似為實際
    犯罪行為人），此觀九十二年六月二十四日檢察官辦案進行單自明，是偵查階段
    中，公訴人所認知之偵查及起訴對象應係被冒名之被告乙○○，並無其他特徵可
    認定檢察官起訴對象係指被告乙○○以外之人，而且實際上亦確有如聲請簡易判
    決處刑書所載之被告乙○○其人，原審（即本院簡易庭）認定事實、量刑所依據
    之卷內證據資料，均係本案被告乙○○本人之資料，又本院之審理、傳喚對象也
    係針對乙○○，被告乙○○本人更曾出庭應訊而為訴訟上之攻防，自應認檢察官
    聲請簡易判決處刑、原審判決及本院審理之對象均應認係乙○○而非甲○○，被
    告乙○○既無於九十二年六月十三日行使偽造私文書、詐欺之犯行，前已述及，
    依法自應為無罪之諭知。復因簡易判決所處之刑，以宣告緩刑、得易科罰金之有
    期徒刑及拘役或罰金為限，刑事訴訟法第四百四十九條第三項定有明文。
    本件既應為無罪之判決，依上開規定自不得適用簡易訴訟程序為判決，依刑事訴
    訟法第四百五十二條規定，應適用通常程序審判之，本院乃準用同法第三百六十
    九條第二項規定，由本院管轄之合議庭自為第一審判決，特予敘明。
據上論斷，應依刑事訴訟法第四百五十二條、第四百五十五條之一第三項、第三百六
十九條第一項前段、第三百零一條第一項，判決如主文。
本案經檢察官張尹敏到庭執行職務。
中　　　華　　　民　　　國　　九十三　　年　　　九　　　月　　二十二　　日
                              臺灣桃園地方法院刑事第六庭
                                      審判長法  官  林孟宜
                                            法  官  錢建榮
                                            法  官  何俏美
右正本證明與原本無異。
如不服本判決，應於判決送達後十日內向本院提出上訴狀( 應附繕本 )，上訴於
臺灣高等法院。
                                            書記官  王泰元
中　　　華　　　民　　　國　　九十三　　年　　　九　　　月　　二十二　　日
